臺灣基隆地方法院民事裁定             100年度事聲字第42號
異  議  人  高浩順
即  債務人
相  對  人  台新國際商業銀行股份有限公司
即  債權人
法定代理人  蔡榮棟
上列當事人間聲請消費者債務清理事件，異議人對於本院司法事
務官於民國 100年5月3日所為98年度司執消債更字第77號裁定聲
明異議，本院裁定如下：
    主  文
異議駁回。
    理  由
一、按當事人對於司法事務官處理事件所為之終局處分，得於處
    分送達後10日之不變期間內，以書狀向司法事務官提出異議
    ；司法事務官認前項異議有理由時，應另為適當之處分；認
    異議為無理由者，應送請法院裁定之；法院認該異議為有理
    由時，應為適當之裁定，認異議為無理由者，應以裁定駁回
    之，民事訴訟法第240條之4第1項至第3項分別定有明文。查
    本院司法事務官於民國 100年5月3日所為之98年度司執字第
    77號裁定，已於100年5月6日送達異議人，異議人於100年 5
    月11日提出異議，有該裁定、本院送達證書及異議人所提出
    之異議狀附卷可憑，經司法事務官認異議無理由而送請本院
    裁定，符合上開法律規定，合先敘明。
二、異議意旨略以：異議人於98年 9月15日與債權人台新國際商
    業銀行股份有限公司（以下簡稱台新銀行）成立個別協商契
    約，就當時約70萬元之總債務，約定減免為 325,000元，並
    分期清償之。嗣異議人於98年10月30日經本院裁定准予進入
    更生程序，故未再依上開個別協商契約按期清償，經台新銀
    行認定係異議人毀諾，而恢復原有約70萬元之債務總額。惟
    上開個別協商契約仍屬有效契約，異議人主觀上並無意毀諾
    ，亦未要求有二次減免之福利，倘台新銀行同意，異議人願
    撤銷更生方案，回復履行債務總額 325,000元之個別協商契
    約等語。
三、經查：
  (一)異議人即債務人曾於98年 9月15日與債權人台新銀行成立個
    別協商債務清償方案，約定異議人截至98年 9月15日止，積
    欠台新銀行之債務總額為 699,979元，異議人自98年10月15
    日起分64期、零利率，按月於每月15日清償現金卡債務、信
    用卡債務、信用卡貸款債務各 2,500元、900元、1,600元，
    合計每月清償5,000元，加計異議人繳付之頭期款5,000元，
    清償總額合計325,000元，剩餘之現金卡債務158,400元、信
    用卡債務88,917元、信用卡貸款債務 116,977元即予免除，
    倘異議人未依約清償即喪失分期償還之期限利益，前揭債務
    視為全部到期，並回復原契約之約定條款計算利息、違約金
    。又異議人於簽署上開協議書時，同時簽立票面金額為684,
    336元之本票1紙予台新銀行，嗣因異議人於98年10月30日經
    本院裁定開始更生程序，故未再依約按期清償等情，為兩造
    所不爭執，且有系爭協議書、本票附本院98年度司執消債更
    字第77號卷可憑（見該卷宗第249頁至第251頁），合先敘明
    。
  (二)按解釋意思表示，應探求當事人之真意，不得拘泥於所用之
    辭句，為民法第98條所規定，而所謂探求當事人之真意，如
    兩造就其真意有爭執時，應從該意思表示所根基之原因事實
    、經濟目的、一般社會之理性客觀認知、經驗法則及當事人
    所欲使該意思表示發生之法律效果而為探求，並將誠信原則
    涵攝在內，藉以檢視其解釋結果對兩造之權利義務是否符合
    公平正義（最高法院96年度台上字第 286號判決意旨參照）
    。次按附停止條件之法律行為，於條件成就時，發生效力，
    民法第99條第 1項定有明文。系爭協議書所載「現金卡：自
    民國98年10月15日起至清償日止，按年息0%計算之利息，共
    分64期，按月於每月15日分期攤還，期付金 $2500，累計繳
    款64期，剩餘金額 $158400甲方予以減免。」、「信用卡：
    自民國98年10月15日起至清償日止，按年息0%計算之利息，
    共分64期，按月於每月15日分期攤還，期付金$900，累計繳
    款64期，剩餘金額$88917甲方予以減免。」、「信用卡貸款
    ：自民國98年10月15日起至清償日止，按年息0%計算之利息
    ，共分64期，按月於每月15日分期攤還，期付金 $1600，累
    計繳款64期，剩餘金額 $116977甲方予以減免。」等語，其
    真意應係指異議人如自98年10月15日起，按月於每月15日清
    償 5,000元，共計清償64期完畢，台新銀行即免除剩餘之現
    金卡債務158,400元、信用卡債務 88,917元、信用卡貸款債
    務 116,977元，即係以「自98年10月15日起，按月於每月15
    日繳付 5,000元，共計清償64期完畢」為停止條件，異議人
    須依約履行完畢，停止條件成就，「其餘債務均免除」之約
    定始能生效，故異議人須依系爭協議書之約定按期清償完畢
    ，始生台新銀行免除其餘債務之效力，此由異議人於簽署系
    爭協議書之同時，所簽發並交付予相對人即債權人台新銀行
    收執之系爭本票，其票面金額係 684,336元即明。倘如異議
    人所述於其簽署系爭協議書後，債務總額即變更減縮為325,
    000 元，何以異議人於個別協商成立之同時，所簽發交付相
    對人台新銀行供擔保用之系爭本票，票面金額係 684,336元
    ，而非 325,000元？且異議人自承確有未依系爭協議書約定
    清償之事實，則不論異議人主觀上有無毀諾之意，停止條件
    既尚未成就，其餘債務均免除之約定仍未生效，異議人自無
    從依系爭協議書部分債務免除之約定，主張相對人台新銀行
    之債權應回復系爭協議書之金額。
  (三)又異議人雖經本院裁定開始更生程序，然更生程序並無凌駕
    於兩造間系爭協議書之效力，系爭協議書並不因此自動失效
    或免除「異議人依約按期清償完畢」之條件，異議人仍須依
    系爭協議書按期清償完畢，始能享有免除其餘債務之利益。
    至異議人陳稱願撤銷更生程序，請求回復系爭個別協商契約
    ，然依消費者債務清理條例第76條第 1項規定，撤銷更生之
    聲請權人以債權人為限，又依同條例第12條規定，法院裁定
    開始更生程序後，非經已申報無擔保及無優先權債權人全體
    同意，債務人不得撤回更生之聲請。本件異議人既係債務人
    ，且未經已申報無擔保及無優先權債權人全體同意撤回更生
    之聲請，即與上開規定不符，異議人此部分之主張，亦不足
    採。
四、綜上所述，異議人主張債權人台新銀行所陳報之債權有誤，
    應依系爭協議書協商之金額計算云云，尚屬無據，異議意旨
    指摘原裁定不當為無理由，應予駁回。
五、依消費者債務清理條例第15條，民事訴訟法第240條之4第 3
    項後段，裁定如主文。
中    華    民    國   100    年    9     月    9     日
                  民事庭法  官  陳湘琳
以上正本係照原本作成。
如對本裁定抗告，須於裁定送達後10日內向本院提出抗告狀，並
應繳納抗告費新臺幣1,000元。
中    華    民    國   100    年    9     月    9     日
                        書記官  莊惠雯